【裁判字號】    88,訴,2097
【裁判日期】    901102
【裁判案由】    損害賠償
【裁判全文】
臺灣臺中地方法院民事判決  八十八年訴字第二０九七號
    原      告  甲○○
    被      告  丙○○
    訴訟代理人  乙○○
右當事人間，請求損害賠償事件，本院判決如左：
    主    文
被告應給付原告新台幣壹拾肆萬柒仟肆佰貳拾柒元。
原告其餘之訴駁回。
訴訟費用由被告負擔百分之二十五；餘由原告負擔。
    事    實
甲、原告方面：
一、聲明：被告應給付原告新台幣（下同）伍拾捌萬陸仟伍佰柒拾元。
二、陳述：被告於民國（下同）八十七年九月二十七日四時二十五分許，駕駛車牌Ｐ
    Ｊ─六四０三號自用小客車，由台中縣大里市往台中市方向行駛，途經台中市○
    區○○路與中華路交岔路口時，應注意行車速度，依標誌之規定；及汽車行經交
    岔路口右轉應讓右側慢車道直行之各型車輛先行，而依當時狀況，又無不能注意
    之情形，竟疏未注意，貿然以時速五十至六十公里之速度（當地時速限制為四十
    公里以下）超速右轉中華路，適原告駕駛車牌ＫＹＳ─八六０號機車沿台中市○
    ○路同向直行，二車因而相撞，原告當場人車倒地，因此受有腦振盪、左側腓骨
    骨折、左前臂撕裂傷、左脛骨骨折、右臉擦傷約五乘五公分、門牙掉落二顆之傷
    害，爰依侵權行為之法律關係，請求被告賠償下列伍拾捌萬陸仟伍佰柒拾元之損
    害：
（一）醫療費用：捌萬伍仟伍佰柒拾元。
（二）看護費：三十三日，每日貳仟元，計陸萬陸仟元。
（三）修養六十日：陸萬元。
（四）伙食費營養費：貳萬柒仟元。
（五）薪資費三個月：柒萬捌仟元。
（六）精神慰撫金：貳拾柒萬元。
三、證據：提出賠償明細表一份、收據十一份、估價單二份、薪資單二份為證。
乙、被告方面：
一、聲明：原告之訴駁回。
二、陳述：除醫藥費有收據部分，被告願意給付外，其餘不同意，被告願給付原告參
    萬元，且兩造均有過失，請求依過失相抵予以酌減。被告現在服役中，高中畢業
    ，服役前每月工資約壹萬伍仟元等語。
丙、本院依職權調閱台灣高等法院台中分院八十八年度交上易字第一六四九號刑事卷
    宗（內含台灣台中地方法院檢察署八十八年度偵字第五八六三號偵查卷、本院八
    十八年交易字第二００號事卷宗。）參辦。
    理    由
一、本件原告主張：被告於八十七年九月二十七日四時二十五分許，駕駛車牌ＰＪ─
    六四０三號自用小客車，由台中縣大里市往台中市方向行駛，途經台中市○區○
    ○路與中華路交岔路口時，應注意行車速度，依標誌之規定；及汽車行經交岔路
    口右轉應讓右側慢車道直行之各型車輛先行，而依當時狀況，又無不能注意之情
    形，竟疏未注意，貿然以時速五十至六十公里之速度（當地時速限制為四十公里
    以下）超速右轉中華路，適原告駕駛車牌ＫＹＳ─八六０號機車沿台中市○○路
    同向直行，二車因而相撞，原告當場人車倒地，因此受有腦振盪、左側腓骨骨折
    、左前臂撕裂傷、左脛骨骨折、右臉擦傷約五乘五公分、門牙掉落二顆之傷害，
    爰依侵權行為之法律關係，請求被告賠償下列損害：（一）醫療費用：捌萬伍仟
    伍佰柒拾元。（二）看護費：三十三日，陸萬陸仟元。（三）修養六十日：陸萬
    元。（四）伙食費營養費：貳萬柒仟元。（五）薪資費三個月：柒萬捌仟元。（
    六）精神慰撫金：貳拾柒萬元。合計伍拾捌萬陸仟伍佰柒拾元等語。被告則以：
    除醫藥費有收據部分，被告願意給付外，其餘不同意，被告願給付原告參萬元，
    且兩造均有過失，請求依過失相抵予以酌減。被告現在服役中，高中畢業，服役
    前每月工資約壹萬伍仟元等語置辯。
二、本件原告主張：被告於上述時間，地點，駕駛系爭小客車，行經交岔路口時，未
    注意行車速度超速及汽車行經交岔路口右轉，未讓右側慢車道直行之各型車輛先
    行，而依當時狀況，又無不能注意之情形，竟疏未注意，超速右轉，撞及原告，
    致原告受有腦振盪、左側腓骨骨折、左前臂撕裂傷、左脛骨骨折、右臉擦傷約五
    乘五公分、門牙掉落二顆等傷害之事實，為被告所不爭執，且被告上開犯行業經
    台灣高等法院台中分院判處罪刑確定，業經本院調閱台灣高等法院台中分院八十
    八年度交上易字第一六四九號刑事卷宗，核屬相符，堪信為真。按行車速度，依
    標誌之規定。又汽車行經交岔路口右轉應讓右側慢車道直行之各型車輛先行，道
    路交通安全規則第九十三條第一項、第一項第一款分別定有明文。被告應注意能
    注意竟疏未注意上開規定，致肇車禍，其有過失甚為顯然，且原告所受傷害與被
    告之過失侵權行為，有相當因果關係，亦可認定。
三、因故意或過失不法侵害他人權利者，負損害賠償責任；不法侵害他人身體、健康
    者，對於被害人因此喪失或減少勞動能力應負損害賠償責任；不法侵害他人之身
    體、健康、名譽、自由、信用、隱私、貞操，或不法侵害其他人格法益而情節重
    大者，被害人雖非財產上之損害，亦得請求賠償相當之金額，民法第一百八十四
    條第一項前段、第一百九十三條第一項、第一百九十五條各定有明文。是本件所
    應審究者為被告應負之損害賠償數額為何？茲就原告訴請被告賠償之各項費用及
    損害賠償部分，分別論述如下：
（一）醫療費用部分：原告主張因本件肇事業已支出醫療費用總計捌萬伍仟伍佰柒拾
      元，惟依其所提附卷之順天綜合醫院及中國醫藥學院附設醫院之醫藥費收據，
      原告所支出之醫藥費僅參萬貳仟陸佰壹拾元，是原告所得請求之醫療費用應為
      參萬貳仟陸佰壹拾元，逾此部分之請求，為無理由。
（二）看護費部分：原告主張其受傷後，僱請看護照料三十三日花費陸萬陸仟元，此
      為被告所否認，原告就其支出系爭費用一節之事實，未舉任何證據以資證明，
      是原告主張被告應賠付三十三日看護費用陸萬陸仟元，於法無據，不應准許。
（三）修養六十日及薪資費三個月部分：原告主張其因此傷害須休養六十日，且三個
      月不能工作，被告應賠付壹拾參萬捌仟元，本院依原告於本件受有腦振盪、左
      側腓骨骨折、左前臂撕裂傷、左脛骨骨折、右臉擦傷約五乘五公分、門牙掉落
      二顆等傷害之事實觀之，並參卷附中國醫藥學院附設醫院八十七年十月二十九
      診斷證明書上所載，建議原告宜休三個月等情，認原告因本次車禍受傷，應以
      休養三個月為宜，是原告因本件肇事於休養之三個月中，應認定無工作能力，
      是原告請求休養減少工作能力部分應以三個月為適當。本件原告主張於肇事時
      ，原告其每月薪資約為貳萬陸仟元之事實，為被告所不爭執，且原告於八十八
      年一月薪資為貳萬柒仟玖佰貳拾肆元，八十八年二月份薪資扣除其他加項壹萬
      貳仟伍佰貳拾玖元，為貳萬捌仟零玖拾貳元，亦有原告所提薪資單二份在卷可
      參，是原告主張其減少工作能力每月薪資以每月貳萬陸仟元計算，應屬合理可
      採。依上述原告因本件肇事所減少之工作能力為三個月，是原告請求被告賠償
      減少工作能力部分以柒萬捌仟元為適當，原告請求超過此部分，則無理由。
（四）伙食費營養費部分：原告主張其因本件肇事支出伙食費營養費貳萬柒仟元，此
      為被告所否認，原告就其支出系爭費用及為何須支出費用之事實，未舉任何證
      據以資證明，是原告主張被告應賠付上開伙食費營養費貳萬柒仟元，於法無據
      ，不應准許。
（五）慰撫金部分：查原告因此次車禍，受有腦振盪、左側腓骨骨折、左前臂撕裂傷
      、左脛骨骨折、右臉擦傷約五乘五公分、門牙掉落二顆等傷害，其傷勢非輕，
      精神肉體所受痛苦甚大，而被告因過失傷害原告，然其行為後坦承犯行不諱，
      又被告正值青壯，參酌原告所受傷害程度、兩造之身分社會地位、經濟狀況等
      一切情狀，原告請求貳拾柒萬元之精神慰撫金，自嫌過高，應予核減為壹拾萬
      元，方屬公允，逾此數額之請求，為無理由。
（六）綜上，原告因本件車禍造成損害，所得請求醫藥費用、工作能力損失、精神慰
      撫金等損害賠償總額為貳拾壹萬零陸佰壹拾元。
四、再按損害之發生或擴大，被害人與有過失者，法院得依民法第二百十七條第一項
    規定，減輕或免除被告賠償金額。又汽車行駛時，駕駛人應注意車前狀況，並隨
    時採取必要之安全措施，道路交通安全規則第九十四條第三項定有明文。本件原
    告於肇事時，駕駛機車未注意車前狀況，致二車因而相撞，原告亦與有過失，且
    經刑事庭將本件肇事送台灣省台中市區車輛行車事故鑑定委員會鑑定鑑定結果，
    亦持相同看法，有鑑定意見書附卷（參上述八十八年度偵字第五八六三號偵查卷
    宗第十六頁）可稽。本院斟酌兩造過失程度，認被告應負擔百分之七十之責任，
    即應減輕被告賠償金額百分之三十。是故原告依侵權行為之法律關係，自得請求
    被告賠償壹拾肆萬柒仟肆佰貳拾柒元。
五、綜上所述，本件原告依侵權行為之法律關係，請求被告給付壹拾肆萬柒仟肆佰貳
    拾柒元，為有理由，應予准許；逾此部分之請求為無理由，應予駁回。
六、本件判決之基礎已臻明確，兩造其餘攻擊防禦方法及舉證，核與判決無影響，爰
    不另一一論述，併此敘明。
七、據上論結，本件原告之訴為一部有理由，一部無理由，爰依民事訴訟法第七十九
    條但書，判決如主文。
中      華      民      國      九十    年    十一      月      二      日
                                台灣台中地方法院民事第四庭
                                    法      官  王  金  洲
右為正本係照原本作成。
如對本判決上訴，須於判決送達後廿日內向本院提出上訴狀（須附繕本）。
中      華      民      國      九十    年    十一      月      二      日
                                    法院書記官


司法院資訊處製作；財團法人民間司法改革基金會備份。
